【裁判字號】    92,易緝,10
【裁判日期】    920611
【裁判案由】    妨害名譽
【裁判全文】
臺灣士林地方法院刑事判決                          九十二年度易緝字第一○號
    聲  請  人  臺灣士林地方法院檢察署檢察官
    被      告  己○○
右列被告因妨害名譽案件，經檢察官聲請簡易判決處刑（九十年度偵字第七三三四號
），本院士林簡易庭認不宜以簡易判決處刑，移由本院刑事庭改依通常程序審理判決
如左：
    主  文
己○○意圖散布於眾，指摘足以毀損他人名譽之事，累犯，處有期徒刑肆月，如易科
罰金以佰元折算壹日。
    事  實
一、己○○前曾有侵占、妨害風化、妨害名譽、妨害自由、傷害等多項前科紀錄，最
    近一次於民國八十八年間因二次誹謗案件，分別經本院以八十八年度易字第一八
    五號、八十九年度自字第二一號各判處有期徒刑三月確定，並經臺灣高等法院以
    八十九年度聲字第一○三五號定其應執行刑為有期徒刑五月，於八十九年十二月
    二十六日易科罰金執行完畢。詎仍不知悔悟，因臺北市○○路○段治磐國民住宅
    社區互助委員會（下簡稱治磐社區互助委員會）財務委員戊○○於本院九十年一
    月十六日審理八十九年度小上字第六六號損害賠償案件中出庭作證，結證稱：治
    磐社區互助委員會八十七年十月十三日公告該社區九月份地下室停車場收費情形
    表，係東方保全依其實際收費情形製作後，交由治磐社區互助委員會審核（總幹
    事初審、伊複審）無誤後公告，哪些車主欠繳都很明確等語，致其無法勝訴，甚
    為難堪，竟於同年三月二十三日上午九時許，在上址治磐社區互助委員會辦公室
    內，趁多人在場，意圖散布於眾，指摘戊○○於上開案件作偽證，足以毀損戊○○之名譽。
二、案經戊○○訴請臺灣士林地方法院檢察署檢察官偵查聲請簡易判決處刑。
    理  由
一、訊據被告己○○固承認於右揭時、地，指摘告訴人戊○○作偽證，惟矢口否認有
    何誹謗之犯行，辯稱：(一)伊於八十二年間確以開計程車為業，因不知營業登記證
    須每年至警局審驗乙次，在八十三年遭警察扣後，即無法以此為業，而迄八十五
    年間經朋友介紹至麗晶三溫暖任職，始觸犯妨害風化罪，二者無因果關係；(二)伊
    任職停車場管理員時，表現優異，有目共睹，係自動請辭，並非遭解雇；(三)伊從
    未恐嚇任何人不得繳費，亦無使用停車場車位，何來抗拒繳費？(四)東方保全短收
    六萬五千七百五十元，係當時治磐社區互助委員會查核後於八十八年三月三十一
    日在住戶代表大會中提出，伊從未看過該公告，且該公告為何未蓋治磐社區互助
    委員會大印；(五)在治磐社區八十八年第一次住戶代表大會委員會工作報告中即提
    到收費帳冊遺失，是當時委員會所作之調查結果，而八十八年四月二日丙○○鄭
    重聲明中亦載明：曾基於職責以存證信函要求東方保全交出八、九、十月份收費
    單據，以便追收，告訴人竟稱有案可查，實屬虛偽陳述；(六)按當時係由治磐社區
    主任委員張懷慈對東方保全提起訴訟，聘請律師之費用，亦由張懷慈私人籌資，
    並未以公款支應，足認告訴人所述，全屬誣指偽證云云。惟查：
  (一)被告己○○如何於右揭時、地，指摘告訴人戊○○作偽證等情，已據告訴人戊○○指訴綦詳，並經當時在場之目擊證人丁○○、甲○○於偵審中證述屬實（參見
    臺灣士林地方法院檢察署九十年度他字第七八○號卷第十八頁反面、九十年度偵
    字第七三三四號卷第十七頁至第十八頁、本院九十一年六月六日訊問筆錄），被
    告亦不否認其情，此一事實足堪認定。
  (二)按系爭民事損害賠償案件，原係由主任委員張懷慈代表治磐社區互助委員會對東
    方保全提起訴訟，嗣被告當選主任委員後即繼續承受訴訟，而被告所稱停車費短
    少六萬五千七百五十元，係依全部停車位收齊全月停車費核計（無空位或未繳情
    形），惟停車管理費收入減少原因並非單一，各繳款義務人是否均已繳交，需核
    對繳費登記簿及收據存根聯或住戶持有之收據執聯，始能釐清停車管理費短少之
    原因，非可一概而論。查治磐社區互助委員會與東方保全所簽訂之管理服務契約
    （附於本院八十九年度湖小字第二二二號第十三頁至第十七頁）第五條第一款約
    定，東方保全係受治磐社區互助委員會指示負責收取停車費，應未包括未繳人員
    之列冊及催收，參以證人趙崇信於該案中證述：「‧‧‧當時丙○○是總幹事，
    保全十一月七日到期，叫我幫忙收停車費，東方公司承辦員僅告訴我本子在桌上
    ，有機車費、汽車費之收費冊子，別的就沒有了，我就收起來，後來有人繳費我
    就記載下去，月底就報繳總幹事‧‧‧」（見同上卷第五十五頁）等語、證人毛
    嘉春證稱：「‧‧‧（東方保全）沒有催收的義務。‧‧‧（問：被上訴人（按
    指東方保全）服務期間，欠繳戶為哪幾戶？委員會知否？）知道，總幹事有跟我
    說，而且我們有財務報表記載欠繳戶，而且我有要求總幹事要公告欠繳戶，而且
    陪同各棟委員去催收，‧‧‧（問：‧‧‧當時被上訴人有無將欠繳戶的資料交
    給總幹事？）有，因為我每個月都要核對資料。」（見本院八十九年度小上字第
    六六號九十年二月二十七日準備程序筆錄）等語，足見治磐社區互助委員會並無
    將所謂記載收支情形之帳冊交予東方保全之可能及必要，且東方保全亦無催收欠
    繳戶之義務，證人即時任治磐社區互助委員會總幹事丙○○亦於該案中證稱：每
    月月底結算，東方保全移交給伊結報單及收取之金錢（見同上卷第五十四頁）等
    語，衡諸常情，應連同收費單冊存根一併交付，否則如何核算交付金額是否相符
    ？再參酌被告所指治磐社區八十八年第一次住戶代表大會委員會工作報告內容中
    ，並有「今馬前總幹事遺失八十七年登記冊（按指管理費登記之帳冊）‧‧‧」
    之記載，顯見被告所稱停車費短少六萬五千七百五十元乙情，應先追究總幹事丙○○遺失帳冊之責任為是，何能率認東方保全未移交該筆金額。而告訴人戊○○
    於本院九十年一月十六日審理八十九年度小上字第六六號損害賠償案件中出庭作
    證，係結證稱：治磐社區互助委員會八十七年十月十三日公告該社區九月份地下
    室停車場收費情形表，係東方保全依其實際收費情形製作後，交由治磐社區互助
    委員會審核（總幹事初審、伊係財務委員複審）無誤後公告，哪些車主欠繳都很
    明確（見本院八十九年度小上字第六六號九十年一月十六日準備程序筆錄）等語
    ，並有該公告一份附卷足參，要難認告訴人有偽證之可能，被告既身為治磐社區
    互助委員會主任委員，對此情況當仔細核對詳加查明事實真相原委，豈可心存成
    見指他人偽證？
  (三)又被告雖否認曾看過前揭公告，惟告訴人到庭證稱：「該公告是東方保全在民事
    庭審理時提出的，當時我是證人，且我之前也有公告過，公告一個星期。」（參
    見本院九十二年三月十三日訊問筆錄）等語，而證人庚○○證稱：伊係八十七年
    十二月至八十八年六月擔任治磐社區互助委員會主任委員，對於八十七年十二月
    前之社區公告，並未全部都看（參見本院九十二年四月三十日訊問筆錄）等語、
    證人乙○○證稱：伊於八十七年八月間至同年十二月間在美國，因此不知有該公
    告（見同上本院訊問筆錄）等語、證人王復和亦證稱：伊雖是治磐社區互助委員
    會委員，但不負責業務，有時候會去看公告（見同上本院訊問筆錄）等語，均無
    法推翻治磐社區互助委員會確有於八十七年十月十三日公告該社區九月份地下室
    停車場收費情形表之事實，徵以卷附治磐社區互助委員會八十七年社區福利金九
    月份收支明細表內有告訴人戊○○批註：「應定期專案公佈欠繳車主」等語，準
    此，可見治磐社區互助委員會應有定期公告為是，被告所辯，與事理有違。而該
    公告係東方保全於上開民事損害賠償案件中所提出，自非治磐社區互助委員會所
    公告之文件，又貼於社區公佈欄之公告，固多會蓋印，然文件正本係保管於社區
    委員會，自無蓋印之必要，是不能以該公告未經蓋印即否認其真實。又除上開公
    告外，前揭治磐社區互助委員會八十七年社區福利金九月份收支明細表詳列停車
    場管理費之金額為十九萬七千七百五十元，而該九月份收支明細表載明結存一百
    零七萬六千零二十二元，亦與治磐社區互助委員會同年十月份之會議資料總幹事
    報告內容相符，有各該收支明細表、會議資料等各一份附卷可佐，核與前揭公告
    內容亦相符，足見被告如能經由社區各項帳冊資料核對即可釐清短收停車場管理
    費之來龍去脈，竟捨此不為，在東方保全提出上開公告為證，告訴人亦佐證其實
    後，仍不知仔細求證，竟在治磐社區互助委員會辦公室不特定住戶均得自由出入
    之公眾場所，因與告訴人爭執竟率性指摘告訴人偽證，難認無毀損告訴人名譽之
    犯意。
  (四)再按偽證罪之成立，須證人於執行審判職務之公署審判時，證人於案情有重要關
    係之事項，供前或供後具結而為虛偽陳述者，始足當之，刑法第一百六十八條定
    有明文。查告訴人戊○○供前具結所陳述者，係前開所述之內容，至告訴人另於
    該案同年一月三十一日準備程序時庭呈「治磐社區管理委員會與東方保全公司訟
    案參考資料」一份，內容雖略稱：己○○於擔任治磐社區地下停車場管理員期間
    ，因怠忽職守遭時任主任委員之毛嘉春提案經治磐社區互助委員會決議解雇，並
    公開招標由東方建築物管理維護股份有限公司（下簡稱東方保全）負責停車場之
    管理，自此與毛嘉春積下仇怨，先後因違法犯行遭判恐嚇、誹謗及公然侮辱等罪
    ，東方保全進入社區服務後，己○○除恐嚇車主不得繳交停車費外，並抗拒繳費
    ，刻意製造「短收停車費」之事實，據以誹謗毛嘉春圖利東方保全，並虛偽誇大
    不實之金額六萬餘元，實則東方保全並未拐款潛逃，治磐社區互助委員會自有繼
    續催繳之權責，詎己○○濫用主任委員之職，對東方保全興訟，並以公款支付律
    師費用，實為社區之不幸等語，然究非告訴人具結所為之陳述，亦與該案情無重
    要關係，縱有對被告不利之指控，亦與偽證之構成要件尚屬有違，甚為炯明。況
    被告己○○因此告訴告訴人戊○○偽證乙案，業經臺灣士林地方法院檢察署檢察
    官於九十年八月二十六日為不起訴處分，益徵告訴人無偽證之事實甚明。
  (五)末查被告既無積極證據足以證明告訴人戊○○偽證，卻指摘告訴人作偽證，自足
    以毀損告訴人之名譽，尚難認被告沒有故意毀謗告訴人之意思，又對著他人指摘
    告訴人作偽證，而非為自己辯述，亦難認係自辯行為。被告所辯無非避就之詞，
    不足採信，本件事證明確，其犯行堪以認定，應依法論科。
二、核被告所為，係犯刑法第三百十條第一項之毀謗罪。被告前有事實欄所列前案經
    判處有期徒刑及執行完畢情形，此有臺灣高等法院被告全國刑案紀錄表、臺灣高
    等法院檢察署刑案紀錄簡覆表各一份在卷可按，其前受有期徒刑執行完畢，於五
    年以內再犯本件最重本刑為有期徒刑以上之罪，為累犯，應依刑法第四十七條之
    規定加重其刑。爰審酌被告之生活狀況、智識程度與告訴人戊○○雙方興訟多次
    素有積怨之犯罪動機、目的、刺激、手段，對告訴人名譽造成之損害程度，及前
    即曾因妨害名譽屢遭法院判決確定，仍不知悔悟，再度涉犯本案，犯罪後猶飾詞
    圖卸尚無悔意，迄今仍未與告訴人達成民事和解等一切情狀，量處如主文所示之
    刑，並諭知易科罰金之折算標準，以示懲儆。
據上論斷，應依刑事訴訟法第四百五十二條、第二百九十九條第一項前段，刑法第三
百十條第一項、第四十七條、第四十一條第一項，罰金罰鍰提高標準條例第一條前段
、第二條，判決如主文。
本案經檢察官簡靜玉到庭執行職務
中      華      民      國    九十二    年      六      月     十一     日
                                    臺灣士林地方法院刑事第二庭
                                        法  官  李  昆  霖
右正本證明與原本無異。
如不服本判決，應於判決送達後十日內，向本院提出上訴狀。
                                        書記官  李  佩  真
中      華      民      國    九十二    年      六      月     十三     日
附錄本判決論罪科刑依據之法條：
中華民國刑法第三百十條第一項：
 (誹謗罪)
  意圖散布於眾，而指摘或傳述足以毀損他人名譽之事者，為誹謗罪，處一年以下有
  期徒刑、拘役或五百元以下罰金。


司法院資訊處製作；財團法人民間司法改革基金會備份。
